【裁判字號】    98,上易,431
【裁判日期】    980219
【裁判案由】    詐欺
【裁判全文】
臺灣高等法院刑事判決                 98年度上易字第431號
上  訴  人
即  被  告  乙○○
上列上訴人因詐欺案件，不服臺灣臺北地方法院97年度易字第23
00號，中華民國97年11月24日第一審判決（起訴案號：臺灣臺北
地方法院檢察署97年度偵字第9919號，暨移送併辦案號：97年度
偵字第26707號），提起上訴，本院判決如下：
    主  文
上訴駁回。
    理  由
一、按「不服地方法院之第一審判決而上訴者，應向管轄第二審
    之高等法院為之。」「上訴書狀應敘述具體理由。」「上訴
    書狀未敘述上訴理由者，應於上訴期間屆滿後二十日內補提
    理由書於原審法院。逾期未補提者，原審法院應定期間先命
    補正。」刑事訴訟法第361條第1項、第2項、第3項分別定有
    明文。又第二審法院認為上訴書狀未敘述理由，或上訴有第
    362條前段之情形者，應以判決駁回之，同法第367條前段亦
    有明文規定。所謂不服第一審判決之具體理由，必係依卷內
    既有訴訟資料或提出新事證，指摘或表明第一審判決有何採
    證認事、用法或量刑等足以影響判決本旨之不當或違法，而
    構成應予撤銷之具體事由，始足當之；倘僅泛言原判決認定
    事實錯誤、違背法令、量刑失之過重或輕縱，而未依上揭意
    旨指出具體事由，或形式上雖已指出具體事由，然該事由縱
    使屬實，亦不足以認為原判決有何不當或違法者，皆難謂係
    具體事由，俾與第二審上訴制度在請求第二審法院撤銷、變
    更第一審不當或違法之判決，以實現個案救濟及節制濫行上
    訴之立法目的相契合。是倘上訴人之上訴書狀雖敘述上訴理
    由，惟並未具體敘述第一審判決有何不當或違法情形，即與
    未敘述具體理由無異，所為上訴，即非適法。
二、經查原判決依憑上訴人即被告乙○○自白、證人甲○○證述
    、永豐商業銀行林口分行民國97年2 月15日永豐銀林口分行
    （097）字第8號函暨客戶基本資料查詢、交易往來明細、永
    豐商業銀行臺北分行帳戶交易收執聯等證據資料，認被告基
    於幫助詐欺之不確定故意，應李坤岳等詐欺集團（另案經原
    審法院判處罪刑）成員要求，於96年12月12日在高雄縣鳳山
    市內家樂福量販店前之停車場，將其申辦永豐商業銀行林口
    分行帳戶（涉案帳戶）之存摺、提款卡及密碼，交付予李坤
    岳詐騙集團成員。嗣由李坤岳詐騙集團成員之一共同基於意
    圖為自己不法所有之犯意聯絡，於96年12月13日11時30分許
    ，以電話向甲○○訛以帳戶遭監管，要求甲○○匯款新臺幣
    （下同）22萬元，甲○○因此陷於錯誤，依指示將10萬元匯
    入涉案帳戶內，隨即被提領一空等情，因認被告涉犯幫助詐
    欺罪，並審酌被告所為助長詐欺財產犯罪之風氣，增加被害
    人追償損失之困難，及一時失慮方交付金融帳戶予李坤岳詐
    欺集團，兼衡被告素行良好，智識程度、犯罪手段、所生損
    害，犯後坦承犯行，態度尚可等一切情狀，量處有期徒刑3
    月，並諭知易科罰金之折算標準等情，已詳敘所憑證據與認
    定之理由，經核並無違誤，量刑亦屬允當。被告上訴略以：
    其向李坤岳詐欺集團借款方質押帳戶存摺、提款卡及密碼，
    並非幫助犯云云。惟衡諸現今社會一般貸款人為求借款人到
    期能清償債務，均要求提供具有財產價值之物品或權利，方
    足以擔保原債權及其衍生之利息、遲延利息、違約金等，被
    告因借款竟交付任何人均可輕易向金融機構申辦帳戶而不具
    償還債務值帳戶之存摺、提款卡及密碼，顯然悖於常情。且
    被告陳述：其向李坤岳借款1萬5千元，實拿1萬2千7百元（9
    7年度偵字第145 95卷第4頁），核與余峰君證稱：被告向我
    借2萬元，實際也拿2萬元（同上卷第15頁），二者顯然不同
    ，則被告是否因借款而質押帳戶存摺、提款卡及密碼，即有
    疑義。且被告於96年12月6 日已先交付鳳山郵局、安泰中崙
    分行、新竹國際商銀高雄分行等帳戶之存摺、提款卡及密碼
    予李坤岳詐騙集團，隨即被告知「安泰銀行因他人還款2 千
    元被銀行扣掉，安泰這本不行」等情，業經被告於原審坦承
    如上（原審卷第40反面、41頁），則其旋於同年月12日再交
    付涉案帳戶之存摺、提款卡及密碼，理應能預見將自己申辦
    金融帳戶之存摺、提款卡及密碼交予他人，有可能遭不法集
    團藉此作為詐欺所得款項匯進提出之工具，竟以縱有人持以
    涉案帳戶作為詐欺犯罪之工具，亦不違背其本意，再次交付
    涉案帳戶予李坤岳詐欺集團成員，被告幫助詐欺之不確定故
    意，灼然可見。又被告雖簽發本票及原審法院97年度易字第
    2264號判決，惟被告為專科肄業人士，有法務部戶役政連結
    作業系統存卷可參，對於現今社會形態，不法之徒最常利用
    他人帳戶來詐騙錢財，應有所獲悉，被告前後交付4 本帳戶
    存摺、提款卡及密碼予李坤岳詐欺集團成員，益見被告有幫
    助詐欺之不確定故意，彰彰甚明。綜上，被告以前詞上訴，
    均未依據卷內既有訴訟資料，具體指出或表明原判決有何採
    證、認事、用法等足以影響判決本旨之不當或違法之理由，
    依上開說明，本件上訴顯不合法律上程式，應予駁回，並不
    經言詞辯論為之。
據上論斷，應依刑事訴訟法第367條前段、372條，判決如主文。
中    華    民    國    98    年    2     月    19    日
                  刑事第二庭審判長法  官   洪光燦
                                  法  官   宋明蒼
                                  法  官   李麗玲
以上正本證明與原本無異。
不得上訴。
                                  書記官   廖婷璇
中    華    民    國    98    年    2     月    19    日


司法院資訊處製作；財團法人民間司法改革基金會備份。
